臺灣臺中地方法院臺中簡易庭小額民事判決
110年度中小字第4282號
原      告  賴琇婷  



被      告  陳威華  

上列被告因傷害案件（109年度訴字第1267號），經原告提起附
帶民事訴訟請求賠償損害（109年度附民字第522號），經本院刑
事庭裁定移送前來，本院於民國111年3月11日言詞辯論終結，判
決如下︰
    主　　　文
被告應給付原告新臺幣伍萬元，及自民國一○九年六月十八日起
至清償日止，按週年利率百分之五計算之利息。
原告其餘之訴駁回。
訴訟費用新臺幣壹仟元由原告負擔。
本判決原告勝訴部分得假執行。
    事實及理由
壹、程序事項：
　一、按訴狀送達後，原告不得將原訴變更或追加他訴，但擴張
      或減縮應受判決事項之聲明者，不在此限，民事訴訟法第
      255條第1項第3款定有明文。本件原告起訴時聲明原為：
      「被告應給付原告新臺幣（下同）5萬元，及自起訴狀繕
      本送達翌日起至清償日止，按週年利率百分之5計算之利
      息」（見附民卷第9頁）；迭經變更聲明；嗣於民國111年
      3月11日言詞辯論期日以言詞變更訴之聲明為：「被告應
      給付原告10萬元，及自起訴狀繕本送達翌日起至清償日止
      ，按週年利率百分之5計算之利息」（見本院卷第92頁）
      ，核分屬擴張應受判決事項之聲明，合於上開規定，先予
      敘明。
  二、被告經合法通知，未於言詞辯論期日到場，核無民事訴訟
      法第386條各款所列情形，依民事訴訟法第423條之23準用
      第433條之3規定，本院依職權由原告一造辯論而為判決。
貳、兩造爭執要旨：　　　　
  一、原告主張：兩造於109年1月9日凌晨2時58分許，在原告位
      在臺中市○○區○○路0段0000號25樓B5之居所，因債務問題
      起爭執，被告又發現原告以其手機進行錄音，心生不滿，
      竟基於傷害之犯意，於搶奪手機之過程中，將原告推倒，
      致其頭部撞及櫃角，並徒手毆打原告，致原告因而受有頭
      部挫傷、四肢、軀幹多處挫傷及瘀青之傷害。為此，爰依
      侵權行為之法律關係，提起本件訴訟，請求被告賠償原告
      醫療費用及精神慰撫金各5萬元等語，並聲明：被告應給
      付原告10萬元，及自起訴狀繕本送達翌日起至清償日止，
      按週年利率百分之5計算之利息。
  二、被告未於言詞辯論期日到庭，亦未提出書狀為任何聲明或
      陳述。
參、得心證之理由：
  一、按刑事訴訟判決所認定之事實，固非當然有拘束民事訴訟
      判決之效力，但民事法院調查刑事訴訟原有之證據，而斟
      酌其結果以判斷事實之真偽，並於判決內記明其得心證之
      理由，即非法所不許（最高法院67年台上字第2674號及49
      年台上字第929號民事裁判要旨參照），是本院自得調查
      刑事訴訟中原有之證據，斟酌其結果以判斷其事實，合先
      敘明。
  二、原告主張兩造於109年1月9日凌晨2時58分許，在原告位在
      臺中市○○區○○路0段0000號25樓B5之居所，因債務問題起
      爭執，被告又發現原告以其手機進行錄音，心生不滿，竟
      基於傷害之犯意，於搶奪手機之過程中，將原告推倒，致
      其頭部撞及櫃角，並徒手毆打原告，致原告因而受有頭部
      挫傷、四肢、軀幹多處挫傷及瘀青之傷害等情，業經本院
      依職權調取本院109年度訴字第1267號刑事卷宗核閱屬實
      。被告已於相當時期受合法之通知，而於言詞辯論期日不
      到場，亦未提出準備書狀爭執，依民事訴訟法第436條之2
      3準用第436條第2項適用第280條第1項、第3項之規定，視
      同自認，堪信原告所陳上情為真正，本院即採為判決之基
      礎。
  三、按因故意或過失，不法侵害他人之權利者，負損害賠償責
      任；不法侵害他人之身體或健康者，對於被害人因此喪失
      或減少勞動能力或增加生活上之需要時，應負損害賠償責
      任；不法侵害他人之身體、健康、名譽、自由、信用、隱
      私、貞操，或不法侵害其他人格法益而情節重大者，被害
      人雖非財產上之損害，亦得請求賠償相當之金額，民法第
      184條第1項前段、第193條第1項、第195條第1項分別規定
      甚明。本件被告在搶奪原告手機過程中，將原告推倒，致
      原告頭部撞及櫃角，並徒手毆打原告，致原告頭部、四肢
      、軀幹多處受傷，係故意不法傷害原告之身體，則原告依
      上開規定，請求被告賠償其因此所受之損害，洵屬有據。
      茲就原告請求損害賠償之項目及金額有無理由逐一論述如
      下：
　　㈠醫療費用部分：
      原告主張其因遭被告毆打導致精神疾病，自109年1月1日
      起至111年2月21日止，在中國醫藥大學附設醫院精神科接
      受門診治療，共計支出醫療費用5萬元云云，固提出門診
      收費證明為憑（見本院卷第83頁）。惟原告於刑事案件偵
      查中自承其於遭被告施暴之前即已罹患憂鬱症，且原告於
      案發當時遭被告推倒及毆打所受傷害均為外傷，有中國醫
      藥大學附設醫院109年1月10日診斷證明書附於刑事案卷可
      考（見他字卷第13頁），並未於驗傷當時經醫師診斷罹患
      精神疾病，參以被告對原告施暴行為係在短時間內密接為
      之，次數僅有一次，衡情應無可能因此造成原告罹患精神
      疾病，尚難認與原告罹患精神疾病係遭被告施暴所致，是
      原告請求被告賠償醫療費用5萬元云云，並非有據。
    ㈡精神慰撫金：
      按慰藉金之賠償，須以人格權遭遇侵害，使精神上受有痛
      苦為必要，其核給之標準固與財產上損害之計算不同，然
      非不可斟酌雙方身分、資力與加害程度，及其他各種情形
      核定相當之數額（最高法院51年台上字第223號民事裁判
      意旨參照）。查原告為中興大學畢業，畢業後在法律事務
      所工作，月薪6萬元，現擔任家管，名下無不動產，與男
      朋友同住，需扶養一個女兒；被告為大學肄業，在手機殼
      工廠工作，月薪約3萬元，經濟狀況勉持，現與母親同住
      ，需扶養母親等節，業據原告於本院、被告於刑事案件審
      理時分別陳明在卷（見本院卷第492、本院109年度訴字第
      1267號刑事卷第187頁），並有稅務電子閘門財產及所得
      調件明細表附卷可按。本院審酌兩造之身分地位、教育程
      度、經濟能力、被告之加害情形及原告之傷勢並非至為嚴
      重等一切情狀，認原告請求被告賠償精神慰撫金5萬元，
      尚屬適當，應予准許。
  四、末按給付無確定期限者，債務人於債權人得請求給付時，
      經其催告而未為給付，自受催告時起，負遲延責任。其經
      債權人起訴而送達訴狀，或依督促程序送達支付命令，或
      為其他相類之行為者，與催告有同一之效力；遲延之債務
      ，以支付金錢為標的者，債權人得請求依法定利率計算之
      遲延利息。但約定利率較高者，仍從其約定利率；應付利
      息之債務，其利率未經約定，亦無法律可據者，週年利率
      為百分之5，民法第229條第2項、第233條第1項及第203條
      分別定有明文。本件原告對被告之侵權行為債權，核屬無
      確定期限之給付，既經原告提起本件訴訟，且起訴狀繕本
      業於109年6月17日送達被告，有送達證書在卷可憑（見附
      民卷第13頁），被告迄未給付，當負遲延責任。是原告請
      求被告自起訴狀繕本送達翌日即109年6月18日起至清償日
      止，按週年利率百分之5計算之利息，亦屬有據。
  五、綜上所述，原告依侵權行為之法律關係，請求被告給付5
      萬元，及自109年6月18日起至清償日止，按週年利率百分
      之5計算之利息，為有理由，應予准許；逾此範圍之請求
      ，則屬無據，應予駁回。
  六、本判決係適用小額程序所為被告部分敗訴之判決，依民事
      訴訟法第436條之20規定，應就原告勝訴部分依職權宣告
      假執行。
  七、本件係原告提起刑事附帶民事訴訟，經本院刑事庭依刑事
      訴訟法第504條第1項規定裁定移送前來，依同條第2項之
      規定免納裁判費；惟原告於本院審理期間，追加其訴之聲
      明而繳納裁判費1,000元。準此，爰依民事訴訟法第436條
      之19第1項之規定，確定本件訴訟費用額為1,000元，並依
      同法第79條之規定，命由原告負擔。
中　　華　　民　　國　　111 　年　　3 　　月　　25　　日
                  臺中簡易庭    法  官  林筱涵
以上為正本係照原本作成。
如不服本判決，應於送達後二十日內，以判決違背法令為理由，
向本院提出上訴狀並表明上訴理由（上訴理由應表明一、原判決
所違背之法令及其具體內容；二、依訴訟資料可認為原判決有違
背法令之具體事實），如於本判決宣示後送達前提起上訴者，應
於判決送達後廿日內補提上訴理由書（須附繕本）。
中　　華　　民　　國　　111 　年　　3 　　月　　25　　日
                                書記官  張峻偉